【裁判字號】    99,台上,58
【裁判日期】    990107
【裁判案由】    違反懲治走私條例
【裁判全文】
最高法院刑事判決                九十九年度台上字第五八號
上  訴  人  甲○○
            乙○○
上列上訴人等因違反懲治走私條例案件，不服台灣高等法院高雄
分院中華民國九十八年十一月十日第二審判決（九十八年度上訴
字第一０二八號，起訴案號：台灣高雄地方法院檢察署九十七年
度偵字第一四００四號），提起上訴，本院判決如下：
    主  文
上訴駁回。
    理  由
一、違反懲治走私條例部分
按刑事訴訟法第三百七十七條規定，上訴於第三審法院，非以判
決違背法令為理由，不得為之。是提起第三審上訴，應以原判決
違背法令為理由，係屬法定要件。如果上訴理由書狀並未依據卷
內訴訟資料，具體指摘原判決不適用何種法則或如何適用不當，
或所指摘原判決違法情事，顯與法律規定得為第三審上訴理由之
違法情形，不相適合時，均應認其上訴為違背法律上之程式，予
以駁回。本件上訴人甲○○、乙○○上訴意旨略稱：(一)、原審認
定上訴人等共同私運進口之花蛤重量超過一千公斤，係行政院於
民國九十二年十月二十三日公告「管制物品項目及其數額」丙項
第五款規定之管制物品。然查「管制物品項目及其數額」於九十
七年二月二十七日修正丙項第五款為：海關進口稅則第一章至第
八章所列之物品、稻米、稻米粉、花生、茶葉、種子（球）。花
蛤似非上開規定管制進口之物品，原判決認定花蛤係管制進口物
品，有判決不備理由之違法。(二)、原判決附表一所示之花蛤四千
八百七十公斤，並未扣案，原判決誤為扣案，有判決不憑卷內證
據之違法。又上開花蛤入港時大半死亡，上開重量係含冰水之重
量，並未實際秤重，且上開花蛤已不存在而無從沒收，原判決對
之宣告沒收，自非適法等語。
惟查：本件原判決認定甲○○係高雄市籍「勝吉安六號」漁船船
長，乙○○係該漁船輪機長，渠等有原判決事實欄所載，自大陸
地區私運如原判決附表一所示重量超過一千公斤之管制物品花蛤
進口等犯行。因而撤銷第一審之不當科刑判決，改判依想像競合
犯從一重分別論處上訴人等共同私運管制物品進口逾公告數額罪
刑（各處有期徒刑八月，均緩刑二年，並各向公庫支付新台幣五
萬元，及為相關之沒收宣告）。係以：上訴人等坦承載運如原判
決附表一所示之花蛤進口等情，及證人曾惠成之陳述，漁船載運
漁產品是否自行捕獲諮詢表、漁船（貨）具領保管切結書、高雄
市未滿一百噸漁船出（進）港申請書、「勝吉安六號」漁船漁業
執照、現場照片、行政院農業委員會漁業署函文暨所附之漁船航
跡圖、內政部函、行政院農業委員會漁業署鑑定意見、高雄區漁
會魚市場旗津分場魚貨交易計價單影本、交通部氣象局天氣圖等
證據資料，為綜合之判斷。並以上訴人等否認走私犯行，辯稱上
開花蛤係渠等自行捕獲云云，均不足採信，予以指駁、說明。復
敘明公訴意旨另以：上訴人等均明知如原判決附表二所示之海瓜
子完稅價格超過十萬元或重量超過一千公斤者，為行政院規定管
制進口之物品，竟共同基於自大陸地區私運管制物品進入台灣地
區之犯意聯絡，於如起訴書所示之時間，將如原判決附表二所示
之海瓜子一次私運進入台灣地區等情，因認上訴人等亦涉犯懲治
走私條例第十二條、第二條第一項之走私罪嫌。經審理結果，認
不能證明上訴人等犯罪，因檢察官認此部分，與上揭有罪部分有
實質上一罪關係，而不另為無罪之諭知。已詳細敘述其所憑之證
據及認定之理由，所為論斷，俱有卷存證據資料可資覆按，並無
採證或認定事實違背經驗法則或論理法則，或其他違背法令之情
形。另查：(一)、行政院於九十七年二月二十七日修正公告之「管
制物品項目及其數額」丙項第五款規定為「五、原產地為大陸地
區而未經主管機關公告准許輸入之海關進口稅則第一章至第八章
所列之物品、稻米、稻米粉、花生、茶葉、種子（球）。」而花
蛤係海關進口稅則第三章所列之物品（即魚類、甲殼類、軟體類
其他水產無脊椎動物），有卷附財政部高雄關稅局函暨所附之「
本案漁獲規列海關進口稅則章節清表」可稽。上訴人等行為時，
已在上述「管制物品項目及其數額」修正公告之後，原判決於理
由三、(一)並已說明本件之花蛤，依上述行政院公告之「管制物品
項目及其數額」丙項第五款規定，為管制物品等情綦詳。上訴意
旨稱原審依據九十二年十月二十三日公告之「管制物品項目及其
數額」丙項第五款規定，認定本件花蛤為之管制物品，及「管制
物品項目及其數額」於九十七年二月二十七日修正後，花蛤似非
上開規定管制進口之物品云云，顯與卷內實際訴訟資料不符，自
非適法之第三審上訴理由。(二)、上訴人等載運如原判決附表一所
示之花蛤進口遭查獲等事實，為上訴人等所是認，並有甲○○出
具之「漁船（貨）具領保管切結書」、及第五岸巡總隊中和安檢
所機漁船捕獲海瓜子、花蛤紀錄表可憑。原判決誤載上開花蛤業
經扣案，固與上訴人等遭查獲之實際查獲情形有間，惟此項誤載
與全案情節及判決結果不生影響，自可由原審以裁定更正之方式
補正，仍不得據為適法之第三審上訴理由。又依刑法規定得沒收
之物，應否宣告沒收及如何之執行與該物是否存在，係屬二事。
原判決依刑法第三十八條第一項第三款規定，對上訴人走私進口
之花蛤宣告沒收，於法核無違誤，至於該花蛤是否仍存在，乃屬
判決確定後檢察官如何指揮執行之技術性問題，上訴意旨執以指
摘原判決不當，自非適法之第三審上訴理由。上訴人等此部分之
上訴，違背法律上之程式，應予駁回。
二、違反台灣地區與大陸地區人民關係條例罪部分
按刑事訴訟法第三百七十六條所列各罪之案件，經第二審法院判
決者，不得上訴於第三審法院，法有明文。本件上訴人等被訴未
經許可，駕駛中華民國船舶航行至大陸地區部分，原審係依台灣
地區與大陸地區人民關係條例第八十條第一項論罪，核屬刑事訴
訟法第三百七十六條第一款之案件，既經第二審判決，自不得上
訴於第三審法院。縱此輕罪部分與走私之重罪部分為想像競合犯
，屬裁判上一罪，但其所犯走私罪部分之上訴為不合法，本院應
從程序上予以駁回，對於輕罪部分，亦無從適用審判不可分原則
，為實體上審判，上訴人等竟復提起上訴，顯為法所不許，應予
駁回。
據上論結，應依刑事訴訟法第三百九十五條前段，判決如主文。
中    華    民    國  九十九  年    一    月    七    日
                      最高法院刑事第五庭
                          審判長法官  陳  正  庸
                                法官  林  秀  夫
                                法官  宋      祺
                                法官  陳  祐  治
                                法官  林  瑞  斌
      本件正本證明與原本無異
                                      書  記  官
中    華    民    國  九十九  年    一    月   十二   日
                                                      Ｅ

司法院資訊處製作；財團法人民間司法改革基金會備份。
